臺灣高等法院臺南分院刑事判決
110年度上訴字第1337號
上  訴  人  
即  被  告  呂健哲
上列上訴人因違反農藥管理法案件，不服臺灣臺南地方法院110
年度訴字第789號中華民國110年10月21日第一審判決（起訴案號
：臺灣臺南地方檢察署110年度偵字第2527號），提起上訴，本
院判決如下：
    主  文
上訴駁回。
    事實及理由
一、按民國110年6月16日修正公布、同月18日施行之刑事訴訟法
    第348條規定：「上訴得對於判決之一部為之。對於判決之
    一部上訴者，其有關係之部分，視為亦已上訴。但有關係之
    部分為無罪、免訴或不受理者，不在此限。上訴得明示僅就
    判決之刑、沒收或保安處分一部為之。」次按同日修正公布
    、施行之刑事訴訟法施行法第7條之13規定：「中華民國110
    年5月31日修正通過之刑事訴訟法施行前，已繫屬於各級法
    院之案件，於施行後仍適用修正前刑事訴訟法第348條規定
    ；已終結或已繫屬於各級法院而未終結之案件，於施行後提
    起再審或非常上訴者，亦同。」。查本案係於上開規定修正
    施行後之110年12月21日始繫屬於本院，此有臺灣臺南地方
    法院110年12月20日南院武刑寒110訴789字第1100044768號
    函上所蓋本院收文戳章（見本院卷第3頁）存卷可稽，是本
    案上訴之效力及其範圍，應依現行刑事訴訟法第348條規定
    判斷，合先敘明。
二、本件上訴意旨略以：原判決關於量刑及併科罰金部分過重，
    請求依刑法第59條規定酌減其刑，並給予被告緩刑之機會；
    另本件犯罪所得為新臺幣（下同）83,789元，扣除電商網站
    手續費6%（5,027元），應為78,762元，原判決認定犯罪所
    得為88,009元，容有違誤云云。
三、原審於110年10月21日以110年度訴字第789號判決認定被告
    犯輸入偽農藥罪，而判處有期徒刑6月，併科罰金1百萬元，
　　有期徒刑如易科罰金，以1千元折算1日，罰金如易服勞役，
    以3千元折算1日，並為相關沒收之宣告。被告於收受該判決
    正本後，以原判決量刑、併科罰金過重及犯罪所得的沒收金
    額認定有誤為由提起上訴，並經本院當庭向被告確認上訴範
    圍無訛（見本院卷第68頁），揆諸前開說明，被告顯僅就原
    判決關於量刑、併科罰金過重及犯罪所得之沒收部分提起上
    訴，至於原判決其他部分，均不予爭執，亦未提起上訴，而
    該量刑、併科罰金及犯罪所得之沒收與原判決事實之認定及
    罪名之諭知、犯罪工具之沒收，依前開新修正之規定，可以
    分離審查，本院爰僅就原判決之量刑、併科罰金及犯罪所得
    之沒收部分加以審理。
四、經本院審理結果，因被告表示僅就原判決關於量刑、併科罰
    金及犯罪所得之沒收部分提起上訴，業如前述，故本案犯罪
    事實、所犯法條及論罪、犯罪工具沒收部分之認定，均如第
    一審判決書所記載之事實、證據、論罪理由及沒收（如附件
    ）。
五、經查：
  ㈠按量刑係法院就繫屬個案犯罪所為之整體評價，乃事實審法
    院之職權裁量事項，而量刑判斷當否之準據，則應就判決整
    體觀察為綜合考量，不可擷取其中片段遽為評斷。苟其量刑
    已以行為人之責任為基礎，並斟酌刑法第57條各款所列情狀
    ，在法定刑度內酌量科刑，無偏執一端，或濫用其裁量權限
    ，致明顯失出失入情形，自不得任意指為不當或違法（最高
    法院75年度台上字第7033號、104年度台上字第2577號判決
    意旨參照）。原判決審酌被告擔任高中老師，自詡了解農藥
    及生物知識，無視國家為管理農藥，以求維護生態環境及國
    民健康所定之法律秩序，破壞自然生態環境及有危害國民性
    命、健康之虞，復無視前次緩起訴處分，未經核准許可，自
    國外輸入偽農藥以販賣牟利，對於國家就農藥管理秩序之建
    立及維持，影響非輕，並考量其輸入、販賣偽農藥之種類、
    性質、數量、不法所得、行為延續期間，對於社會秩序及法
    益所生侵害之程度、犯後態度，及自陳碩士畢業之智識程度
    ，領有殘障手冊，未婚，需扶養母親之家庭生活經濟狀況等
    一切情狀，量處有期徒刑6月，併科罰金1百萬元，並分別諭
    知有期徒刑如易科罰金、罰金如易服勞役之折算標準。本院
    認原判決關於科刑之部分，已依刑法第57條各款所列情狀審
    酌，而為量刑之準據，參酌被告所犯農藥管理法第47條輸入
    偽農藥罪之法定本刑為6月以上5年以下有期徒刑，併科新臺
    幣1百萬元以上5百萬元以下罰金，原判決上開所處之刑已屬
    最低法定刑，顯對被告已甚為寬待，足見原判決實已慮及所
    有量刑因素，則被告稱原判決量刑及併科罰金過重云云，難
    認有據。
　㈡被告上訴意旨主張：伊為身心障礙之人，所犯情節輕微，尚
    未造成嚴重的法益侵害，請求依刑法第59條之規定酌量減輕
    其刑云云。惟查，刑法第59條之酌量減輕其刑，必須犯罪另
    有特殊之原因與環境，在客觀上足以引起一般同情，認為即
    予宣告法定最低度刑期，猶嫌過重者，始有其適用。查被告
    前於108年間因違反農藥管理法案件，經檢察官為緩起訴處
    分（緩起訴處分期間自108年11月19日至109年11月18日），
    竟於緩起訴處分期間再為本案，可見被告並未珍惜檢察官給
    予緩起訴處分之改過機會，無從認定其所為本案之情節輕微
    ，則依其犯罪情節、行為惡害，審酌行為人主客觀一切犯罪
    情狀，難認有特殊之原因與環境認在客觀上足以引起一般同
    情，並無縱予宣告最低刑度猶嫌過重之情事，自無適用刑法
    第59條減輕其刑之餘地。
　㈢另被告辯稱：伊比對卷附露天拍賣交易紀錄（見調查卷第13-
    16頁）結果，伊之犯罪所得為83,789元云云。然經本院依被
    告自承與本案相關之交易紀錄計算結果，被告之犯罪所得應
    為88,009元，則被告稱其犯罪所得為83,789元，顯然有誤。
    又被告稱本件犯罪所得應扣除電商網站手續費6%云云，惟依
    新修正刑法第38條之1立法理由所載稱：「依實務多數見解
    ，基於澈底剝奪犯罪所得，以根絕犯罪誘因之意旨，不問成
    本、利潤，均應沒收」等旨，新修正刑法之立法意旨明顯不
    採淨利原則，於犯罪所得之計算，自不應扣除成本（最高法
    院110年度台上字第1345號判決意旨參照）。故縱被告本件
    販賣偽農藥有給付手續費給電商網站，仍不應予以扣除，被
    告主張應扣除此部分之費用，難認有據。
　㈣又被告上訴意旨請求給予緩刑之宣告云云。然查，被告在為
    本案之前，即曾於108年間因違反農藥管理法案件，經檢察
    官為緩起訴處分，已如前述，另衡酌被告犯罪之期間（108
    年11月至109年6月8日）、販賣之偽農藥種類、數量不少，
    對國家管制偽農藥擴散之效果具有一定程度之危害，為使被
    告能深切警惕，自當給予適當之懲罰，而不宜諭知緩刑之宣
    告，是其請求給予緩刑宣告，難認有理由。
  ㈤綜上所述，本件被告之上訴為無理由，應予駁回。　
據上論斷，應依刑事訴訟法第368條，判決如主文。
本案經檢察官柯博齡提起公訴，檢察官葉耿旭到庭執行職務。　
中　　華　　民　　國　　111 　年　　3 　　月　　29　　日
                  刑事第三庭    審判長法  官  陳連發
                                      法  官  洪榮家   
                                      法  官  何秀燕
以上正本證明與原本無異。
如不服本判決應於收受送達後20日內向本院提出上訴書狀，其未
敘述上訴理由者，並得於提起上訴後20日內向本院補提理由書（
均須按他造當事人之人數附繕本）「切勿逕送上級法院」。
　　　　　　　　　　　　　　　　　　　書記官  翁心欣　　
中　　華　　民　　國　　111 　年　　3 　　月　　29　　日
　　
附錄本案論罪科刑法條：
農藥管理法第47條
製造、加工、分裝或輸入第七條第一款之偽農藥者，處六月以上
五年以下有期徒刑，併科新臺幣一百萬元以上五百萬元以下罰金
。
前項之未遂犯罰之。　　　
　　
【卷目索引】 
⒈法務部調查局臺南市調查處南市機法二字第10966595290號卷，
  即調查卷 
⒉110年度偵字第2527號卷，即偵卷 
⒊原審110年度訴字第789號卷，即原審卷 
⒋本院110年度上訴字第1337號卷，即本院卷